【裁判字號】    97,台上,3043
【裁判日期】    970703
【裁判案由】    違反毒品危害防制條例
【裁判全文】
最高法院刑事判決            九十七年度台上字第三０四三號
上  訴  人  甲○○
選任辯護人  張景源律師
上列上訴人因違反毒品危害防制條例案件，不服台灣高等法院中
華民國九十四年八月四日第二審判決（九十四年度上訴字第七二
九號，起訴案號：台灣基隆地方法院檢察署九十三年度偵字第一
五七二號），提起上訴，本院判決如下：
    主  文
原判決關於甲○○部分撤銷，發回台灣高等法院。
    理  由
原判決撤銷第一審關於上訴人甲○○部分之科刑判決，改判論處
上訴人共同販賣第二級毒品罪刑（處有期徒刑七年二月），固非
無見。
惟查：（一）有罪之判決書，其理由說明與事實記載或卷內證據
資料不相符合，均屬判決理由矛盾，其判決當然為違背法令。原
判決以上訴人對於販賣第二級毒品犯行於原審已坦承不諱，作為
認定上訴人犯共同販賣第二級毒品罪之主要論據（見原判決第二
頁第一四至二三行、第六頁第一、二、八、九行），然查依上訴
人於原審民國九十四年七月二十一日審理時審判程序筆錄記載如
下：審判長提示扣案之膠囊、粉紅色藥錠（安非他命）等物品時
，上訴人答稱：「這些東西都不是我的，我也沒有所租房子的鑰
匙，該鑰匙只有張智傑有而已」。經審判長提示毒品初步鑑驗報
告單等書證等，上訴人答稱：「這些東西都不是我的，沒意見。
」等語（見原審卷第八四至八五頁）。另又稱：「（審判長問：
張智傑是否都在你承租的房子內以葡萄糖、乙醚、有機溶劑（環
己酮）、染料（氯化硫基苯）製成一顆顆毒品？）是的，但我沒
有參與。」、「（審判長問：你自己是否也曾以葡萄糖、乙醚、
有機溶劑（環己酮）、染料（氯化硫基苯）等製成毒品？）沒有
，但我有向張智傑要幾顆壓來吃過。」、「（審判長問：這些Ｍ
ＤＭＡ膠囊、ＭＤＭＡ粉紅色藥錠、ＭＤＭＡ粉末的原料哪裡來
的？）我不曉得，之前他（即張智傑）把黏稠狀的淺粉紅色藥錠
放在桌上，我自己拿幾顆壓來吃而已。」、「（審判長問：硬的
是否指安非他命？）不是，是指被搜到的藥錠有黏稠狀的跟硬的
兩種。」（見原審卷第八六頁、八七頁）。審判長再訊以對第一
審判決書所認定之犯罪事實有何意見，上訴人答稱：「事實沒意
見，但鑰匙是警方從張智傑身上搜得，帶我一個人去汐止工建路
租屋處查獲扣案那些東西，我本身並不知道裡面有那些東西」、
「（審判長問：這些ＭＤＭＡ膠囊是用何東西壓的？）我沒有拿
膠囊，不曉得。」、「（審判長問：你有無壓過ＭＤＭＡ膠囊？
）沒有，我只壓過幾顆黏稠狀淺粉紅色的這種藥錠而已，膠囊的
我沒有壓過。」、「（審判長問：ＭＤＭＡ膠囊是怎麼來的？）
這是張智傑的，我不曉得。」等語（見原審卷第八七、八八頁）
。審判長諭知就事實及法律辯論時，上訴人辯稱：「我知道錯了
，但扣案東西都不是我的，我也沒有參與加工。」等語（見原審
卷第八九頁）。足見上訴人在原審並未坦承意圖販賣安非他命及
加工供日後販售他人之犯行，是原判決上開理由之說明與卷內證
據資料不相符，顯有證據上理由矛盾之違法。（二）毒品危害防
制條例所謂販賣毒品罪，不以販入後復行賣出為必要，只要以營
利為目的，將毒品販入或賣出，有一於此，其販賣毒品之犯罪即
告完成。故行為人於販入毒品之初，是否有轉行賣出營利之意圖
，攸關該罪成立與否之認定，事實審法院對於此項主觀意圖之有
無，自應詳予調查認定，並於判決內說明其所憑之證據及認定之
理由，始為適法。原判決事實欄雖記載：張智傑與上訴人共同意
圖營利，並基於販賣第二級毒品安非他命之犯意聯絡等語（見原
判決第一頁倒數第一至五行），但未於理由內詳析論述究憑何積
極證據，足以證明上訴人確基於營利之意圖而販入上開毒品，亦
有判決理由欠備之違誤。（三）「查獲之第一、二級毒品及專供
製造或施用第一、二級毒品之器具，不問屬於犯人與否，均沒收
銷燬之。」毒品危害防制條例第十八條第一項前段規定甚明；並
不及於供販賣毒品所用之物，後者應依毒品危害防制條例第十九
條第一項之規定宣告沒收之，方屬適法。原判決理由以扣案如原
判決附表壹編號一、四、五、六、八、九、十、十一、十二、十
三、十四、十五、十六、十七（檢體一及三部分）、十八、十九
、二十號及編號二、三號裝安非他命錠劑之器物、編號七號裝液
態安非他命之玻璃瓶等物，均係上訴人及張智傑二人所有並供販
賣毒品所用之物，應依毒品危害防制條例第十八條第一項前段規
定宣告沒收，論結欄則引用毒品危害防制條例第十八條第一項前
段及刑法第三十八條第一項第二款（見原判決第六頁第一七至二
二行、第七頁第一六、一七行），適用法則亦有不當。以上，或
為上訴意旨所指摘，或係本院得依職權調查之事項，應認原判決
關於上訴人部分有發回更審之原因。
據上論結，應依刑事訴訟法第三百九十七條、第四百零一條，判
決如主文。
中    華    民    國  九十七  年    七    月    三    日
                      最高法院刑事第二庭
                          審判長法官  莊  登  照
                                法官  黃  一  鑫
                                法官  徐  昌  錦
                                法官  許  錦  印
                                法官  陳  世  雄
      本件正本證明與原本無異
                                      書  記  官
中    華    民    國  九十七  年    七    月    八    日
                                                 H


司法院資訊處製作；財團法人民間司法改革基金會備份。
